臺灣高雄地方法院刑事判決　　　　　　 96年度易更一字第3號
公　訴　人　臺灣高雄地方法院檢察署檢察官
被　　　告　甲○○
上列被告因違反毒品危害防制條例案件，經檢察官提起公訴（95
年度偵字第10192 號），本院判決如下：
    主  文
甲○○轉讓第四級毒品，處有期徒刑肆月，如易科罰金，以銀元
佰元（即新臺幣玖佰元）折算壹日。減為有期徒刑貳月，如易
科罰金，以銀元佰元（即新臺幣玖佰元）折算壹日。扣案
Diazepam（安定）伍包（驗後毛重肆點陸公克）均沒收。
    事  實
一、甲○○明知毒品危害防制條例第2 條第2 項第4 款所列之第
    四級毒品Diazepam（安定），不得販賣或轉讓，竟基於轉讓
    第四級毒品Diazepam（安定）之犯意，於民國93年9 月1 日
    某時許，在其位於高雄縣鳳山市○○街38號1 樓住處，無償
    轉讓第四級毒品Diazepam（安定）5 小包（驗前毛重4.7 公
    克，驗後毛重4.6 公克）予林秉陞。嗣為警於同日6 時25分
    許，在上址查獲並在林秉陞皮包內扣得上開Diazepam（安定
    ）5 小包。
二、案經臺灣高雄地方法院檢察署檢察官偵查起訴。
    理  由
一、證據能力部分：
(一)、按刑事訴訟法第159 條之2 規定，被告以外之人於檢察事務
    官、司法警察官或司法警察調查中所為之陳述，與審判中不
    符時，其先前之陳述具有較可信之特別情況，且為證明犯罪
    事實存否所必要者，得為證據。經查：證人林秉陞於警詢時
    ，因當日係於凌晨經警查獲，可能想睡覺，說話雖不是很清
    楚，當時證人林秉陞坐在旁邊打瞌睡，待問到證人林秉陞時
    ，才把證人林秉陞叫醒。然渠於製作警詢筆錄當時精神狀況
    正常，並無體力不支或睡著之情形，對於員警詢問內容皆了
    解其文義，並能確實回答。且本案毒品來源係證人林秉陞自
    己說出來的等情，業據證人李長榮於本院93年度訴字第2565
    號違反毒品危害防制條例案件審理時證述綦詳（見94 年3月
    8 日審判筆錄附本院93年度訴字第2565號違反毒品危害防制
    條例刑事卷宗）。另證人林秉陞於警詢時，對於員警之問題
    ，均能立即反應，並無語意不清、說話模糊之情形，業經本
    院93年度訴字第2565號刑事案件審理時勘驗屬實（見本院93
    年度訴字第2565號刑事案件卷宗第280 至286 頁）。足見證
    人林秉陞於警詢時，並無精神渙散，亦無遭警違法取供等情
    甚明，應具有可信之特別情況，又林秉陞證述其皮包內所扣
    得之Diazepam（安定）係被告所交付，係證明被告是否轉讓
    第四級毒品犯行之重要證據，為證明事實所必要，應有證據
    能力。
(二)、按被告以外之人於偵查中向檢察官所為陳述，除顯有不可信
    之情況者外，得為證據，刑事訴訟法第159 條之1 第2 項定
    有明文。偵查中對被告以外之人所為之偵查筆錄，或被告以
    外之人向檢察官所提之書面陳述，性質上均屬傳聞證據。惟
    現階段刑事訴訟法規定檢察官代表國家偵查犯罪、實施公訴
    ，依法其有訊問被告、證人及鑑定人之權，證人、鑑定人且
    須具結，而實務運作時，檢察官偵查中向被告以外之人所取
    得之陳述，原則上均能遵守法律規定，不致違法取供，其可
    信度極高。職是，被告以外之人前於偵查中已具結而為證述
    ，除反對該項供述得具有證據能力之一方，已釋明「顯有不
    可信之情況」之理由外，不宜即遽指該證人於偵查中之陳述
    不具證據能力。證人林秉陞、吳明賢、陳民德、陳珮雯、黃
    大成、劉鴻偉於偵查中向檢察官所為之陳述，被告均未曾提
    及檢察官在偵查時有不法取供之情形，且未釋明上開供述有
    顯不可信之情況，依前述說明，渠等於偵查中之證言自具有
    證據能力。
(三)、按被告以外之人於審判外向法官所為之陳述，得為證據，刑
    事訴訟法第159 條之1 第1 項定有明文。本件證人林秉陞、
    吳明賢、陳民德、陳珮雯、黃大成、劉鴻偉、李長榮於本院
    93年度訴字第2565號刑事案件審理時之證述，在任意陳述之
    信用性無疑之情況下，其證述依法均具有證據能力。
二、訊據被告甲○○矢口否認有何轉讓第四級毒品犯行，辯稱：
    司法警察執行搜索當日自林秉陞皮包內扣得之Diazepam（安
    定）並非伊轉讓予林秉陞，伊於警詢時因擔心林秉陞尚在假
    釋期間，被查獲毒品恐遭撤銷假釋，故坦承該5 包Diazepam
    （安定）是伊免費送給林秉陞，又本件伊誤認扣案Diazepam
    （安定）為第三級毒品K 他命，依客體錯誤理論，應僅該當
    轉讓第三級毒品未遂罪或過失轉讓第四級毒品，又縱使認扣
    案Diaz epam （安定）係被告交予林秉陞，被告僅係基於寄
    託收藏之意思，請林秉陞將Diazepam（安定）收放於袋內，
    並無轉讓或贈與之意思云云，惟查：
(一)、上揭事實，業據被告於警詢中坦承不諱，並有自林秉陞皮包
    內扣得之Diazepam（安定）5 包可資佐證，扣案Diazepam（
    安定）經鑑定後，驗前毛重4.7 公克，驗後毛重4.6 公克，
    呈西藥分析Diazepam陽性反應，有高雄醫學大學附設中和紀
    念醫院檢驗報告附卷可稽（見93年度偵字第17545 號卷第53
    頁）。被告雖改稱：扣案Diazepam（安定）並非伊交給林秉
    陞，因警詢時，伊已經有兩天沒睡覺，警詢筆錄製作從早到
    晚，都沒有休息，警察有誘導，並非伊真意云云，然被告警
    詢之錄音帶經勘驗後，被告並無在誘導之情況下供出免費把
    毒品給林秉陞之事實，有勘驗筆錄可證（見93年度訴字第25
    65號卷(一)第86頁），而司法警察於93年9 月1 日6 時25分許
    到被告住處執行搜索，至同日12時40分許製作警詢筆錄，同
    日亦有警詢筆錄可證（見95年度他字第2185號第35頁），並
    無被告所稱之疲勞訊問情形，被告所辯已難採信。又其辯稱
    ：因林秉陞事後恐嚇伊承擔所有刑責，警詢時只是怕林秉陞
    假釋被撤銷所以承認云云，然林秉陞於93年9 月10日檢察官
    訊問時，已坦承有施用K 他命之事實，又觀之林秉陞警偵訊
    筆錄，均認皮包內之5 包毒品為K 他命，是以，林秉陞既已
    坦承施用，豈有再要求被告承擔該5 包毒品刑責之必要，又
    若被告本係基於朋友情義，擔心林秉陞因查獲持有毒品而遭
    撤銷假釋，則其供述毒品為其所有即可，何須另供述係伊免
    費交予林秉陞，自陷囹圄。被告此部份辯解，顯屬卸責之詞
    ，不可採信。
(二)、證人林秉陞於警詢時雖證稱：扣案Diazepam（安定）5 包係
    被告在司法警察到場搜索前請伊收放於袋中，寄放於伊處等
    語。扣案Diazepam（安定）究係係被告轉讓或請託林秉陞保
    管固有待認定，然扣案之Diazepam（安定）事實上之占有係
    由被告移轉予林秉陞無誤。證人林秉陞嗣又於93年9 月10
    日檢察官訊問時改證稱：不知道皮包內之毒品何人所有等語
    （見93年度偵字第17545 號卷第22頁），另於本院93年度訴
    字第2565號案件審理時具結證稱：伊皮包內查獲之5 包毒品
    ，不是在場除被告甲○○以外其他人交付予伊等語（見93年
    度訴字第2565號卷(一)第172 頁）。證人林秉陞翻異前詞，是
    否可採已有可疑，衡情，本件證人林秉陞於警詢、偵查時，
    均誤以為扣案之Diazepam（安定）為第三級毒品K 他命，持
    有第三、四級毒品之行為，毒品危害防制條例並未定有刑罰
    ，證人林秉陞既於於偵查中已坦承有施用第三級毒品K 他命
    之事實，則倘該等毒品係伊所有，對其本身並無不利，衡情
    ，應無難言之隱，詎其竟改概以「不知道」作陳述，顯有避
    重就輕迴護被告之情形，其嗣後證詞，尚難採為有利被告之
    認定。
(三)、證人林秉陞雖於警詢時證稱：伊所有之皮包內扣得之毒品係
    被告寄放云云。然倘實情確係如此，何以被告於警詢時捨此
    不為，竟明確供陳：毒品係伊免費給林秉陞的等語。尤其，
    當日查獲之毒品，分布於該址一樓、被告房間，數量均不少
    ，一樓查獲之毒品即在客廳桌上，當時被告在場，查獲時被
    告在睡覺，亦經林秉陞於偵查中證述明確（見93年度偵字第
    17545 號卷第22頁），衡情，被告既於其睡覺時，任由毒品
    放置於桌上，足見其對於所持有之毒品，並無刻意藏放之意
    ，又豈有獨將驗前毛重僅有4.7 公克之Diazepam（安定）委
    請林秉陞保管之必要，故扣案之Diazepam（安定），確係被
    告轉讓予林秉陞，應可認定。
(四)、證人陳民德、吳明賢及陳佩雯於本院93年度訴字第2565號刑
    事案件審理中雖俱稱：未曾看到有人動過證人林秉陞所有之
    皮包，亦未看到任何人把K 他命放到林秉陞皮包內云云（見
    本院93年度訴字第2565號審判筆錄），惟證人等於該日審判
    期日，就渠等到達現場之先後順序、個人坐落位置及經警查
    獲之皮包位置等，證述皆有不一，有該日筆錄及證人等繪畫
    之現場圖在卷足憑。且被告交付5 小包Diazepam（安定）予
    證人林秉陞，所需時間甚為短暫，且屬其等2 人間之事，陳
    民德等人未必親眼目睹。是證人陳民德、吳明賢及陳佩雯上
    開所述，均不能作為林秉陞未曾收受被告交付Diazepam （
    安定）5 包之有利証據。
(五)、綜上，被告轉讓第四級毒品Diazepam（安定）之事實，事證
    已臻明確，應依法論科。
三、按刑法上犯罪之故意，祇須對於犯罪事實有所認識，有意使
    其發生或其發生不違背其本意，仍予以實施為已足，不以行
    為人主觀之認識與客觀事實兩相一致為必要，故行為人主觀
    上欲犯某罪，事實上卻犯他罪時，依刑罰責任論之主觀主義
    思潮，首重行為人之主觀認識，應以行為人主觀犯意為其適
    用原則，必事實上所犯之他罪有利於行為人時，始例外依該
    他罪處斷。我國暫行新刑律第13條第3 項原亦有「犯罪之事
    實與犯人所知有異者，依下列處斷：所犯重於犯人所知或相
    等者，從其所知；所犯輕於犯人所知者，從其所犯」之規定
    。嗣制定現行刑法時，以此為法理所當然，乃未予明定。此
    有最高法院92年度臺上字1263號判決意旨可資參照。本件被
    告主觀上誤認該林秉陞皮包內5 包粉末係第三級毒品K 他命
    ，而基於轉讓第三級毒品之犯意著手實施犯罪，客觀上所為
    者卻係轉讓第四級毒品之犯行，其所犯輕於其所知，自應從
    其所犯者論處。是核被告所為，係犯毒品危害防制條例第8
    條第4 項之轉讓第四級毒品罪。被告持有第四級毒品之低度
    行為為其轉讓之高度行為所吸收，毋庸另論。茲審酌被告前
    有施用毒品前科，深知毒品危害社會及他人身心至深且鉅，
    竟仍將毒品轉讓予他人，惡性匪淺，犯後猶不知坦承犯行，
    難見悔意，然念其轉讓之毒品數量非鉅等一切情狀，量處如
    主文所示之刑，並諭知易科罰金之折算標準。又查被告所犯
    上開轉讓第四級毒品罪，係於96年4 月24日前所為，合於中
    華民國96年罪犯減刑條例第2 項第1 項第3 款之規定，應按
    原宣告刑減輕二分之一。至扣案第四級毒品Diazepam（安定
    ），毒品危害防制條例雖無處罰單純持有第四級毒品之規定
    ，惟Diazepam（安定）既屬第四級毒品，且依該條例之規定
    ，凡製造、運輸、販賣、引誘他人吸用及轉讓第四級毒品者
    ，均有處罰明文，足證本件扣案之第四級毒品Diazepam（安
    定），應屬違禁物甚明，應依刑法第38條第1 項第1 款之規
    定併與宣告沒收【扣案Diazepam（安定）雖係被告犯轉讓第
    四級毒品罪所用之物，然既已讓予林秉陞，即非被告所有，
    不符合毒品危害防制條例第19條第1 項宣告沒收之要件，附
    此敘明。】。
四、新舊法比較：行為人於犯罪時即修正前刑法第41條第1 項前
    段規定：「犯最重本刑為5 年以下有期徒刑以下之刑之罪，
    而受6 個月以下有期徒刑或拘役之宣告，因身體、教育、職
    業、家庭之關係或其他正當事由，執行顯有困難者，得以1
    元以上3 元以下折算1 日，易科罰金。」，又其行為時之易
    科罰金折算標準，廢止前罰金罰鍰提高標準條例第2 條前段
    規定，就其原定數額提高為100 倍折算1 日，則本件被告行
    為時之易科罰金折算標準，應以銀元300 元折算1 日，經折
    算為新臺幣後，應以新臺幣900 元折算為1 日。惟95年7 月
    1 日修正公佈施行之刑法第41條第1項 前段則規定：「犯最
    重本刑為5 年以下有期徒刑以下之刑之罪，而受6 個月以下
    有期徒刑或拘役之宣告者，得以新臺幣1 千元、2 千元或3
    千元折算1 日，易科罰金。」比較修正前後之易科罰金折算
    標準，以95年7 月1 日修正公佈施行前之規定，較有利於行
    為人，則應依刑法第2 條第1 項前段，適用修正前刑法第41
    條第1 項前段規定，定其折算標準。
據上論斷，應依刑事訴訟法第299 條第1 項前段，毒品危害防制
條例第8 條第4 項，中華民國罪犯減刑條例第2 條第1 項第3 款
、第7 條，刑法第2 條第1 項前段、第11條前段、第38條第1 項
第1 款、修正前刑法第41條第1 項前段，廢止前罰金罰鍰提高標
準條例第2 條，判決如主文。
本案經檢察官乙○○到庭執行職務。
中　　華　　民　　國　　96　　年　　7 　　月　　17　　日
                  刑事第一庭    審判長法  官  陳明富
                                      法  官  王淑惠
                                      法　官  陳宛榆
以上正本證明與原本無異。
如不服本判決，應於判決送達後10日內，向本院提出上訴狀。
中　　華　　民　　國　　96　　年　　7 　　月　　19　　日
                                      書記官  劉甄庭
附錄本判決論罪之法條
毒品危害防制條例第8條
轉讓第一級毒品者，處1 年以上7 年以下有期徒刑，得併科新臺
幣1 百萬元以下罰金。
轉讓第二級毒品者，處6 月以上5 年以下有期徒刑，得併科新臺
幣70萬元以下罰金。
轉讓第三級毒品者，處3 年以下有期徒刑，得併科新臺幣30萬元
以下罰金。
轉讓第四級毒品者，處1 年以下有期徒刑，得併科新臺幣10萬元
以下罰金。
前四項之未遂犯罰之。
轉讓毒品達一定數量者，加重其刑至二分之一，其標準由行政院
定之。
